【裁判字號】    99,上易,968
【裁判日期】    991028
【裁判案由】    詐欺
【裁判全文】
臺灣高等法院刑事判決                 99年度上易字第968號
上  訴  人  臺灣士林地方法院檢察署檢察官
被      告  乙○○
選任辯護人  吳文升律師
被      告  甲○○
上列上訴人因被告詐欺案件，不服臺灣士林地方法院98年度易字
第381號，中華民國99年2月26日第一審判決（起訴案號：臺灣士
林地方法院檢察署98年度偵字第5629號），提起上訴，本院判決
如下：
    主  文
上訴駁回。
    事實及理由
一、本案經本院審理結果，認第一審以被告乙○○、甲○○犯刑
    法第30條第1項前段、第339條第1項幫助詐欺罪，判處被告
    乙○○有期徒刑10月，緩刑4年，並應於本判決確定後陸個
    月內向公庫支付新臺幣拾萬元，及應於緩刑期間向指定之
    政府機關、政府機構、行政法人、社區或其他符合公益目的
    之機構或團體，提供壹佰貳拾小時之義務勞務；緩刑期間付
    保護管束。判處被告甲○○有期徒刑8月。及相關扣案物之
    沒收。認事用法及量刑均無不當，應予維持，並引用第一審
    判決書記載之事實、證據及理由（如附件）。
二、公訴人上訴意旨略以：
（一）觀諸目前詐騙集團騙取民眾財物均以集體分工之方式為之
      ，成員可分類為收購人頭帳戶組、收購人頭電話組、實施
      詐術組、車手組等，每組人員所實施之行為對整體詐欺犯
      罪計畫之實施而言，均屬不可或缺之工作分配，且經由符
      合目的角色分配而對於犯罪之完成有所貢獻，故每組人員
      均應論以共同詐欺正犯。被告二人雖係收購電話及設定電
      話轉接供其他詐欺集團使用施用詐術，未對被害人施以詐
      術，然渠二人收購電話及設定轉接之行為，攸關詐欺集團
      成員能否順利施用詐術及降低被查獲之風險，故被告二人
      所為對整體犯罪計畫之實施而言，均屬不可或缺之工作分
      配，且對於詐欺犯罪之完成有所貢獻，且渠等受分配之犯
      罪利得頗豐，顯與其他詐欺犯罪集團成員有共同詐欺之犯
      意聯絡，被告二人顯係以自己犯罪之意而為前揭行為，是
      被告二人應論以詐欺罪之共同正犯，原審竟論被告二人為
      詐欺罪之幫助犯，顯有違誤。
（二）又本案被害人高達276人，且被告二人亦未與任何一位被
      害人達成和解，原審判決所科處刑度顯然過低，不符罪刑
      相當原則等語。
三、就上訴意旨補充判決理由如下：
（一）訊據被告乙○○、甲○○對於原審認定幫助詐欺犯行均坦
      承不諱，惟否認有與詐欺集團基於共同犯意聯絡之犯行
      ，被乙○○辯稱：伊沒有共同詐欺之意思，沒有收取被害
      人匯款的錢等語；被告甲○○辯稱：伊只有在網路上認識
      小強，他向我買卡片，沒有收取被害人匯款的錢等語。
（二）原判決以被告乙○○、甲○○對於上揭事實均坦承不諱（
      ，並有于若緯等276人於警詢時指證遭詐騙之情節在卷，
      並有通訊監察書、序號000000000000000號及00000000000
      0000號行動電話通聯紀錄在卷可稽，復有序號0000000000
      00000號、000000000000000號之行動電話各一具、轉接電
      話記事本3本及門號0000000000號、0000000000號、00000
      00000號、0000000000號電信卡申辦資料四張扣案可資佐
      證，而認定被告乙○○為「阿肥」設定行動電話指定轉接
      ，被告甲○○代「小強」、「小郭」收購行動電話ＳＩＭ
      卡，渠等對於該等行動電話門號可能遭「阿肥」、「小強
      」、「小郭」及渠等所屬詐騙集團成員作為詐取財物之工
      具，衡情應有所預見，猶為之設定指定轉接及交付使用，
      顯有容認犯罪事實發生之本意，而構成幫助詐欺犯行，認
      事用法，並無違誤。
（三）次按，檢察官就被告犯罪事實，應負舉證責任，並指出證
      明之方法，刑事訴訟法第161條定有明文。又按以自己犯
      罪之意思而參與犯罪，不論其所參與者，是否犯罪構成要
      件之行為，皆為刑法第28條所規定之正犯，固不待言，即
      以幫助他人犯罪之意思而參與犯罪，其所參與者，苟係犯
      罪構成要件之行為，亦為共同正犯，必以幫助他人犯罪之
      意思而參與犯罪，其所參與者又為犯罪構成要件以外之行
      為，始為刑法第30條第1項所規定之從犯，最高法院84年
      度台上字第5647號裁判要旨參照。公訴人上訴意旨主張被
      告二人應構成詐欺罪之共同正犯云云。惟查，本件依被告
      二人之自白及檢察官所舉卷內事證，僅足認定被告乙○○
      為「阿肥」設定行動電話指定轉接，被告甲○○代「小強
      」、「小郭」收購行動電話ＳＩＭ卡之詐欺構成要件行為
      以外之行為，已如前述，且被告二人均否認有參與在電腦
      網際網路拍賣網站刊登虛偽之拍賣物品廣告，或在報紙上
      刊登虛假之貸款廣告，或諉稱親朋好友借款，或撥打電話
      佯稱身分遭冒用、金融機構帳戶有異，帳戶遭凍結，或訛
      以援交、中獎，使如原判決附表一所示于若緯等被害人陷
      於錯誤，而轉匯款項至詐騙集團指定之金融機構帳戶，而
      提領匯款等詐欺構成要件行為；又公訴人復未舉出證明方
      法，可證明被告二人與綽號「阿肥」、「小強」、「小郭
      」等詐欺集團成員有如何之犯意聯絡，依罪疑惟輕原則，
      原審認定被告二人係基於幫助詐欺之不確定故意，而為詐
      欺構成要件行為以外之幫助行為，其適用法律，尚無違誤
      。
（四）另按，量刑事項，為法院依職權審酌事項。原審審酌被告
      乙○○、甲○○分為詐欺集團設定行動電話指定轉接，及
      代為收購行動電話ＳＩＭ卡使用，助長詐欺犯罪，擾亂金
      融交易秩序，實為社會層出不窮詐財事件發生之根源，並
      使犯罪之追查趨於複雜，惟渠等於犯罪後坦承犯行，尚具
      悔意，及被告二人之品行、生活狀況、智識程度等一切情
      狀，各量處如原判決主文所示之刑。並以被告乙○○未曾
      因故意犯罪受有期徒刑以上刑之宣告，有本院被告前案紀
      錄表可稽，其因一時失慮，致罹刑典，事後已坦承犯行，
      深具悔意，經此刑之宣告，應知所警惕信無再犯之虞，因
      認對被告乙○○宣告之刑，以暫不執行為適當，予以宣告
      緩刑4年，用啟自新。又為使被告乙○○深切記取教訓，
      及為強化其法治之觀念，使其於緩刑期內能深知警惕，避
      免其再度犯罪，併依刑法第74第2項第4款及第5款之規定
      ，命被告乙○○於本判決確定後六個月內向公庫支付30萬
      元，並應於緩刑期間向指定之政府機關、政府機構、行政
      法人、社區或其他符合公益目的之機構或團體提供120小
      時之義務勞務（按：刑法第74條於98年6月10日修正公布
      ，同年9月1日施行，緩刑之宣告應適用新法之規定，毋庸
      再為新舊法之比較適用，最高法院95年第8次刑事庭會議
      決議參照），至義務勞務如何執行，宜由檢察官考量被告
      乙○○所犯罪名，並參酌其性別、家庭、身分、職業、經
      歷、特殊專長、體能狀況及素行紀錄與參加意願等因素，
      再依義務勞務執行機關（構）之地域、特性及勞務內容等
      為適當之安排。若被告乙○○不履行上開負擔，且情節重
      大足認原宣告之緩刑難收其預期效果，而有執行刑罰之必
      要者，依刑法第75條之1第1項第4款之規定，得撤銷其緩
      刑宣告。而向公庫支付金額部分，依刑法第74條第4項之
      規定亦得為民事強制執行名義。又受緩刑之宣告而有刑法
      第74條第2項第5款所定事項者，應於緩刑期間付保護管束
      ，為刑法第93條第1項第2款所明定，依法併為緩刑期間付
      保護管束之諭知。已詳為說明量刑之理由，並就被告乙○
      ○部分諭知附負擔之緩刑，尚難認量刑有失之出入之情事
      。至公訴人以本案被害人高達276人，被告二人亦未與任
      何一位被害人達成和解云云，查被告二人於本院已與告訴
      人丙○○達成和解，有同意和解書在卷可稽（見本院卷第
      101頁），是被告二人尚非毫無悔意；又審酌本件僅足認
      被告二人有幫助犯行，且被害人得另依民事程序求償，亦
      難認再予加重被告二人之刑罰為適當，公訴人上訴意旨上
      開所述，亦不可採。
（五）公訴人上訴意旨尚難動搖原審之認定，應認上訴無理由，
      應予駁回。
四、上訴人即被告甲○○於99年3月22日提起上訴，嗣於99年9月
    15日具狀撤回上訴（見本院卷第114-116頁），附此敘明
據上論結，應依刑事訴訟法第373條、第368條，判決如主文。
本案經檢察官黃和村到庭執行職務。
中    華    民    國    99    年    10    月    28    日
                  刑事第六庭審判長法  官 邱同印
                                  法  官 何信慶
                                  法  官 吳淑惠
以上正本證明與原本無異。
不得上訴。
                                  書記官 陳雅加
中    華    民    國    99    年    11    月    2     日
附錄本案論罪科刑法條全文：
刑法第三百三十九條
意圖為自己或第三人不法之所有，以詐術使人將本人或第三人之
物交付者，處五年以下有期徒刑、拘役或科或併科一千元以下罰
金。
以前項方法得財產上不法之利益或使第三人得之者，亦同。
前二項之未遂犯罰之。

司法院資訊處製作；財團法人民間司法改革基金會備份。
